【裁判字號】    97,抗,274
【裁判日期】    971023
【裁判案由】    假處分
【裁判全文】
臺灣高等法院臺南分院民事裁定  97年度抗字第274號
抗  告  人  甲○○
            送達代收人：乙○○.
相  對  人  丙○○
代  理  人  蘇飛健  律師
上列抗告人因與相對人間假處分事件，對於中華民國97年8月25
日臺灣嘉義地方法院所為裁定（97年度裁全字第1543號）提起抗
告，本院裁定如下：
    主  文
抗告駁回。
抗告訴訟費用新臺幣壹仟元由抗告人負擔。
    理  由
一、抗告意旨略以：抗告人早於民國（下同）97年7月間即在自
    有土地上完成本件圍牆，現已有圍牆存在。假處分僅為「定
    暫時狀態」非提起訴訟請求拆除，不能以假處分將抗告人已
    完成之圍牆拆除或為其他改變現狀之行為。最高法院43年台
    抗字第87號及71年台抗字第200號判例意旨，僅明示債權人
    「得禁止債務人…變更現況，或設置障礙物」，而非表示得
    以假處分改變現狀或命抗告人拆除已完成之圍牆，原裁定顯
    誤解最高法院判例意旨，為此提起抗告，求為廢棄改判云云
    。
二、相對人則以：其所有坐落在嘉義縣六腳鄉○○○段232–27
    地號土地上、坐落土地面積100平方公尺、門牌號碼為嘉義
    縣六腳鄉蘇厝寮303號建物，四周均被他人土地圍繞，形成
    袋地，與公路並無適宜之聯絡，致不能為通常使用，因之聲
    請定暫時狀態之假處分，請求命抗告人就如原裁定附圖（以
    下簡稱如附圖）所示斜線Ａ部分、面積約89平方公尺（寬5.
    4公尺、長16.5公尺，面積以實測為準）部分土地上，應除
    去抗告人設置之障礙物妨礙通行或為其他類似之行為，且陳
    明願供擔保以補釋明之不足。又所謂請求標的之現狀變更，
    包含已有變更者在內，故就為請求標的之物所為禁止其現狀
    變更之假處分，其效力併及於其從前存在之狀態已有變更之
    部份，故法院就供通行之道路上命將已築好之圍牆進行拆除
    ，參諸最高法院71年台抗字第200號判例、43年台抗字第87
    號判例及86年台抗字第309號裁定意旨，當然合乎假處分之
    要件。再，關於通行權雙方有爭執，且債權人認通行權已受
    侵害，符合假處分之要件即應准予假處分。至於債權人所主
    張是否正當，非執行之假處分裁判所應審酌。本件雙方對於
    通行權有爭執，且相對人前已提出照片主張通行權受有損害
    ，已合乎假處分之要件，原審為假處分之裁定自為適法等語
    。
三、按請求及假處分之原因，應釋明之；前項釋明如有不足，而
    債權人陳明願供擔保或法院認為適當者，法院得定相當之擔
    保，命供擔保後為假處分，民事訴訟法第533條、第526條定
    有明文。故債權人就假處分之原因全未釋明時，固不得以供
    擔保代之；惟如已釋明，僅係釋明不足，法院自仍得命債權
    人供擔保後為假處分。又於爭執之法律關係，為防止發生重
    大之損害或避免急迫之危險或有其他相類之情形而有必要時
    ，法院即得依當事人聲請為定暫時狀態之處分，此觀同法第
    538條第1項之規定自明，所謂法律關係，係指權利義務關係
    而言，包括權利義務存在與否及其內容、範圍等在內；而同
    法第532條第2項所謂請求標的之現狀變更，不僅指為請求標
    的之物，其從前存在之狀態將有變更者而言，並包含已有變
    更者在內，故就為請求標的之物所為禁止其現狀變更之假處
    分，其效力併及於其從前存在之狀態已有變更之部分（最高
    法院43年台抗字第87號判例、94年台抗字第596號裁定參照
    ）。
四、經查：相對人主張其所有坐落嘉義縣六腳鄉○○段232–27
    地號土地上門牌號碼為嘉義縣六腳鄉蘇厝寮303號建物，四
    周均為他人土地圍繞，與公路無適宜之聯絡，致不能為通常
    使用，相對人須通行周圍地（即上揭同段231–2及231–5號
    土地，下稱系爭土地）以至公路，業據其提出地籍圖謄本、
    照片為證（見原審卷第6、10–11頁）。是相對人主張其所
    有232–27地號土地為袋地，應堪採信。茲抗告人因不同意
    相對人通行其所有之系爭土地，乃施作鐵皮圍牆在系爭土地
    中如附圖Ａ部分，阻隔相對人往北之通行，有相對人於原審
    提出照片4張可證（見原審卷第10–11頁），復為抗告人所
    不爭執（見本院卷15頁）。是抗告人既不同意相對人通行系
    爭土地上Ａ部分，且以設置鐵皮圍牆之方式阻止相對人通行
    ，兩造間就相對人於系爭土地有無民法第787條所定通行權
    ，顯有爭執。是相對人為防止發生生活重大不便之損害或避
    免急迫之危險，為本件假處分之聲請，並無不合。又相對人
    既陳明願供擔保以代釋明，依前揭說明，原法院依相對人之
    聲請，所為命抗告人容忍通行及拆除鐵皮圍牆之裁定，於法
    無違。抗告人指摘：其於97年7月間即在自有土地上施作圍
    牆，現狀已有圍牆存在，相對人不得以假處分將其已完成之
    圍牆拆除等語，參諸前揭判例意旨，容有誤會民事訴訟法第
    532條第2項規定之意旨。是抗告人指摘原裁定為不當，求為
    廢棄，為無理由，應予駁回。
五、本件事證已臻明確，兩造其餘攻擊或防禦方法及所提證據，
    均與本院心證之形成，不生影響，爰不一一再加以論述，併
    此敘明。
六、據上論結，本件抗告為無理由，依民事訴訟法第495條之1第
    1項、第449條第1項、第95條、第78條，裁定如主文。
中    華    民    國    97    年    10    月    23    日
                  民事第四庭    審判長法  官  王惠一
                                      法  官  王浦傑
                                      法  官  林永茂
上為正本係照原本作成。
如不服本裁定，僅得於收受本裁定正本送達後10日內以適用法規
顯有錯誤為理由，向本院提出再抗告狀（須附繕本）依法應繳納
抗告費新台幣1千元，並委任律師為訴訟代理人，經本院許可後
始可再抗告於最高法院。
中    華    民    國    97    年    10    月    23    日
                                     書記官  謝淑玉
【附記】
民事訴訟法第495條之1第2項準用同法第466條之1第1、2項規定
：
(1)對於第二審判決上訴，上訴人應委任律師為訴訟代理人。但上
  訴人或其法定代理人具有律師資格者，不在此限。
(2)上訴人之配偶、三親等內之血親、二親等內之姻親，或上訴人
  為法人、中央或地方機關時，其所屬專任人員具有律師資格並
  經法院認為適當者，亦得為第三審訴訟代理人。
民事訴訟法第466條之2：
  上訴人無資力委任訴訟代理人者，得依訴訟救助之規定，聲請
  第三審法院為之選任律師為其訴訟代理人。


司法院資訊處製作；財團法人民間司法改革基金會備份。
